臺灣臺北地方法院民事判決
110年度簡上字第403號
上  訴  人  黃新田  
被上訴人    陳國鑫  
上列當事人間請求返還股款事件，上訴人對於民國110年9月2日
本院臺北簡易庭109年度北簡字第9806號第一審簡易判決提起上
訴，本院合議庭於111年10月11日言詞辯論終結，判決如下：
    主      文
上訴駁回。
第二審訴訟費用由上訴人負擔。 
    事實及理由
一、被上訴人主張：被上訴人於民國103年5月8日與上訴人簽訂
    股權買賣合約書（下稱系爭契約），約定由被上訴人以新臺
    幣（下同）27萬1080元向上訴人購買中國南陽華廣農牧有限
    公司（下稱南陽華廣公司）面額1萬美元之股份（下稱系爭
    股份），被上訴人復將27萬1080元轉帳至上訴人在臺灣土地
    銀行信義分行之帳戶，然上訴人未依系爭契約將系爭股份移
    轉至被上訴人名下，經被上訴人以起訴狀催告後未見履行，
    再經被上訴人於110年4月1日以存證信函催告上訴人7日內履
    行，否則逕為解除系爭契約之意思表示，上訴人於同年4月6
    日收受該存證信函後，仍未履行，故系爭契約於同年4月14
    日解除，上訴人取得系爭股份價金27萬1080元已無法律上原
    因，為此依民法第179條不當得利之法律關係，請求上訴人
    返還價金27萬1080元等語。
二、上訴人則以：南陽華廣公司係訴外人久威國際股份有限公司
    （下稱久威公司）前董事長張江忠、總經理楊廷舜以個人名
    義向上訴人等人集資，透過設立境外公司Cosmos Vantage C
    o.,Ltd.（下稱Cosmos 公司）再前往中國河南省投資成立之
    公司。上訴人曾是南陽華廣公司的原始股東及其養豬場的投
    資技術顧問，後因公司經營理念嚴重歧異，上訴人決定將股
    權賣還給公司並脫離公司經營團隊，經張江忠、楊廷舜多方
    媒合，上訴人乃將面額1萬美元之系爭股份以打9折的賠售價
    格轉賣給被上訴人，上訴人姓名已從南陽華廣公司之股東名
    冊中剔除，轉換成被上訴人，被上訴人並取代上訴人繼續參
    加南陽華廣公司的股東會議。南陽華廣公司登記股東雖均僅
    為Cosmos公司，然Cosmos公司內帳已變更被上訴人為股東。
    被上訴人於103年5月8日簽訂系爭契約已逾5年後，方趁張江
    忠及楊廷舜均已過世時提起本案，加之Cosmos 公司董事長
    即張江忠之配偶湯慧芳亦不願出庭證述前情，甚不合常理，
    且依民法第365條規定，被上訴人之解除權或請求權，自物
    之交付時起經過5年已消滅，被上訴人不得請求返還27萬108
    0元等語，資為抗辯。
三、原審為被上訴人勝訴判決，即判決上訴人應給付被上訴人27
    萬1080元及自110年4月15日起至清償日止，按年息5％計算之
    利息。上訴人不服提起上訴，聲明：㈠原判決廢棄。㈡被上訴
    人在第一審之訴駁回。被上訴人則答辯聲明：上訴駁回。
四、兩造不爭執之事實：
　　兩造於103年5月8日簽訂系爭契約，約定由被上訴人以價金2
    7萬1080元向上訴人購買系爭股份，被上訴人轉帳27萬1080
    元至上訴人在臺灣土地銀行信義分行之帳戶，上訴人已於10
    3年5月14日收到價金27萬1080元，業據兩造陳述屬實（見原
    審卷第47頁、第81頁），並有系爭契約、臺灣土地銀行信義
    分行客戶基本資料在卷可考（見原審卷第9頁、第19頁、第1
    59頁），堪信為真實。
五、本院之判斷：
（一）經查，系爭契約第1、2條分別約定：上訴人願將南陽華廣
      公司之股份（面額1萬美元）出售並移轉予被上訴人，被
      上訴人應支付上訴人價金27萬1080元；該股份，上訴人應
      於被上訴人通知後五日內配合完成過戶作業（見原審卷第
      9頁）。而被上訴人業已於103年5月14日給付被上訴人買
      賣價金27萬1080元，業如前述，上訴人自應依照前述約定
      ，於被上訴人通知後5日內配合完成過戶作業。
（二）次查，自101年起至110年11月30日間，南陽華廣公司之股
      東為Cosmos 公司，均未發生異動，有法務部110年12月23
      日法外決字第11006529580號函附海峽兩岸共同打擊犯罪
      及司法互助協議調查取證回復書、南陽華廣公司外資企業
      基本註冊信息查詢單存卷可憑（見本院卷第97至105頁）
      ，顯見Cosmos 公司方為南陽華廣公司唯一股東，被上訴
      人未曾登記為南陽華廣公司之股東，上訴人亦未依照系爭
      契約將系爭股份過戶予被上訴人。
（三）上訴人經被上訴人表示以起訴狀催告後，未履行過戶義務
      ，應負遲延責任，再經被上訴人於110年4月1日以台南金
      華郵局50號存證信函催告於文到後7日內履行，否則解除
      系爭契約後，已於110年4月6日收受存證信函（見原審卷
      第191至193頁）仍未履行，則被上訴人以系爭契約業於11
      0年4月14日解除，上訴人受領27萬1080元買賣價金，即屬
      無法律上原因而受有利益為由，依民法第179條規定，請
      求上訴人返還27萬1080元之不當得利，應屬有據。
（四）上訴人固辯稱南陽華廣公司股東名冊中並無伊之姓名，表
      示伊已將系爭股份過戶，且多名證人均可佐證伊業已履行
      義務等語。然系爭契約約定上訴人所負契約義務乃在使系
      爭股份「過戶」至被上訴人名下，又依上說明，南陽華廣
      公司之股東為始終為Cosmos公司，並未發生異動，足見系
      爭股份未曾過戶至被上訴人名下。又證人張哲榮於另案10
      9年度訴字第4441號到庭證述：伊擔任久威公司資深財務
      經理，南陽華廣公司係張江忠、楊廷舜之個人投資，伊沒
      有直接經手事務，因為內控的關係，伊於103年自久威公
      司離職時相關文件必須留於公司，伊全數移交予戴上智等
      語（見本院109年度訴字第4441號卷第144至149頁），以
      及證人吳金隆即南陽華廣公司董事長到庭證稱：伊不知道
      上訴人股權有無轉讓予被上訴人，因上訴人透過朋友將原
      審判決發給伊看，伊才想說如法院判決，不能讓人虧損，
      伊才會對上訴人說，如果判決書下來，股東名單需要變更
      ，返還給上訴人，南陽華廣公司唯一股東就是Cosmos公司
      ，伊對於兩造交易係南陽華廣公司或Cosmos 公司股份不
      清楚等語（見本院卷第244至246頁）。均未能佐證上訴人
      確實已將系爭股份過戶予被上訴人，是上訴人辯稱已履行
      過戶義務，難以採信。
（五）按當事人主張有利於己之事實者，就其事實有舉證之責任
      ，民事訴訟法第277條已有明文。被上訴人固另抗辯南洋
      華廣公司股東Cosmos 公司之內帳已變更為被上訴人，且
      被上訴人已代替上訴人參與南陽華廣公司股東會云云。然
      兩造買賣之股份為南陽華廣公司之股份而非Cosmos 公司
      股份，此為兩造所不爭（見本院卷第114頁）。則Cosmos 
      公司之股東為何人，內帳如何變更，核與兩造約定之系爭
      股份無涉。上訴人固另聲請通知Cosmos公司董事長湯慧芳
      到庭為證，以佐上訴人已過戶系爭股份，然兩造買賣之標
      的為系爭股份，而非Cosmos 公司股份，且被上訴人均未
      曾登記為南陽華廣公司股東，業如前述，則上訴人聲請證
      人湯慧芳到庭作證，難認有調查必要。　　
（六）按請求權，因15年間不行使而消滅；消滅時效，自請求權
      可行使時起算，民法第125條前段、第128條前段定有明文
      。被上訴人於109年起訴時，距兩造103年間簽署系爭契約
      時，未逾15年，其於原審表示解除系爭契約，並請求返還
      不當得利，依據前開規定，其不當得利返還請求權，顯未
      罹於時效，上訴人之時效抗辯無足採。
六、被上訴人依民法第179條之規定，請求上訴人給付被上訴人2
    7萬1080元及自110年4月15日起至清償日止，按週年利率5%
    計算之利息，為有理由，應予准許。原審命上訴人給付被上
    訴人如數給付，均無不合，上訴人上訴論旨，指摘原判決不
    當，求予廢棄改判，非有理由，應予駁回。
七、本案事證已臻明確，兩造其餘攻擊防禦方法及所提證據，核
    與判決結果不生影響，爰不再一一論述。
八、據上論結，本件上訴為無理由，依民事訴訟法第436 條之1
    第3 項、第449 條第1 項、第78條，判決如主文。 　　　
中　　華　　民　　國　　111 　年　　10　　月　　31　　日
            民事第九庭  審判長  法  官  林玲玉
　　　　　　　　　
　　　　　　　　　              法  官  莊仁杰
　　　　　　　　　
　　　　　　　　　              法  官  曾育祺 
以上正本係照原本作成。
本判決不得上訴。　　　　　　　　　
中　　華　　民　　國　　111 　年　　11　　月　 　3　　日
                                書記官  林祐均